臺灣臺北地方法院民事判決　九十一年度訴字第一○四○號
　　原　　　告　　慶澧股份有限公司
　　法定代理人　　丙○○
　　訴訟代理人　　廖信炯
　　兼法定代理人　乙○○
　　法定代理人　　甲○○○
　　訴訟代理人　　乙○○
右當事人間請求給付買賣價金等事件，本院判決如左：
    主      文
被告和申企業股份有限公司、乙○○應連帶給付原告新台幣佰壹拾玖萬柒仟壹佰貳
拾肆元，及自民國九十一年一月一日起至清償日止，按年息百分之五計算之利息。
被告光鎮塑膠廠有限公司應給付原告新台幣佰壹拾萬零佰伍拾元，及自民國九十
年十一月二十六日起至清償日止，按年息百分之五計算之利息。
本判決第一、二項請求，如其中任一被告為清償，他被告於清償範圍內免其責任。
原告其餘之訴駁回。
訴訟費用由被告和申企業股份有限公司、乙○○、光鎮塑膠廠有限公司連帶負擔百分
之九十七，餘由被告和申企業股份有限公司、乙○○連帶負擔。
本判決第一項於原告以新台幣壹佰零陸萬陸仟元供擔保後，得為假執行。
本判決第二項得假執行。
原告其餘假執行之聲請駁回。
    事      實
甲、原告方面：
一、聲明：
（一）被告和申企業股份有限公司、乙○○、光鎮塑膠廠有限公司應給付原告新台幣
      （下同）三百一十萬零三百五十元，及自民國九十年十一月三日起至清償日止
      ，按年息百分之五計算之利息。如其中一人已為給付，他人則免其給付義務。
（二）被告和申企業股份有限公司、乙○○應連帶給付原告九萬六千七百七十四元，
      及自九十年十一月三日起至清償日止，按年息百分之五計算之利息。
（三）願供擔保，請准宣告假執行。
二、陳述：
（一）被告和申企業股份有限公司（下稱和申公司）自八十七年十二月間起即向原告
      購買塑膠粒原料，迄九十年一月三日止共積欠貨款四百二十八萬四千三百六十
      一元，因無力一次全部清償，遂於九十年一月三日與原告達成分期清償協議，
      並由被告乙○○為連帶保證人。
（二）然被告和申公司給付部分價金後即未依約履行，尚欠三百一十九萬七千一百二
      十四元未為清償，連帶保證人即被告乙○○雖承諾將每星期分期付款，並於九
      十年十二月三十一日將所有貨款清償完畢，並交付被告光鎮塑膠廠有限公司（
      下稱光鎮公司）所簽發，發票日為九十年十一月二日，票面金額各為一百三十
      六萬四千七百元及一百七十三萬五千六百五十元，合計三百一十萬零三百五十
      元之支票二紙作為清償前開貨款之用，詎該二紙支票仍因存款不足而退票。
（三）按買受人對出賣人，有交付約定價金之義務，民法第三百六十七條定有明文。
      被告和申公司於原告依約交付塑膠粒原料後，依法自應給付約定價金三百一十
      九萬七千一百二十四元，被告乙○○為清償協議書之連帶保證人，於主債務人
      和申公司之財產不足清償債務時，承諾願償還該債務，其拋棄先訴抗辯權之意
      思堪以認定，自應與主債務人被告和申公司負連帶清償之責。又發票人應依支
      票文義擔保支票之交付，原告執有被告光鎮公司所簽發之支票二紙，經提示卻
      因存款不足而遭退票，原告自得基於票據關係，請求被告光鎮公司給付票載金
      額三百一十萬零三百五十元。
（四）被告三人雖基於法律規定之不同原因（被告和申公司基於買賣關係，被告乙○
      ○基於保證關係，被告光鎮公司基於票據關係）而對原告負清償部分買賣價金
      三百一十萬零三百五十元之義務，然其給付目的具有同一性，亦即其中一人已
      為給付，他人則免其給付義務，是其性質應屬於不真正連帶債務，至於貨款差
      額之九萬六千七百四十元（即0000000－0000000＝96774）因非屬被告光鎮公
      司應負之票據債務範圍，故應由被告和申公司與乙○○負連帶給付義務。為此
      訴請鈞院判決如訴之聲明所示。
三、證據：提出清償協議書一紙、被告乙○○簽署之承諾書一紙、支票及退票理由單
    二份（以上均為影本）。
乙、被告方面：被告未於言詞辯論期日到場，惟據其於本院行準備程序時到場所為之
    聲明、陳述略稱：
一、聲明：駁回原告之訴及假執行之聲請。
二、陳述：被告和申公司確實積欠原告貨款，對於金額並無意見，被告乙○○亦擔任
    連帶保證人，有將被告光鎮公司簽發之支票交付原告。公司營運狀況不佳，但願
    與原告協商分期清償。
三、證據：未提出證據。
    理      由
一、本件被告均未於言詞辯論期日到場，核無民事訴訟法第三百八十六條所列各款情
    形，爰依原告之聲請，由其一造辯論而為判決。
二、原告就其主張之事實，業據其提出與所述相符之清償協議書、承諾書、支票及退
    票理由單等件為證，被告和申公司對於積欠貨款未為清償之事實並不爭執，被告
    乙○○亦自認於清償協議書上簽名擔任連帶保證人，被告光鎮公司復不否認簽發
    支票之事實，原告上開主張，自堪信為真實。
三、按買受人對於出賣人有交付約定價金之義務；稱保證者，謂當事人約定，一方於
    他方之債務人不履行債務時，由其代負履行責任之契約，民法第三百六十七條、
    第七百三十九條分別定有明文。次按發票人應照支票文義擔保支票之支付，票據
    法第一百二十六條亦規定甚明。查被告和申公司受領系爭塑膠粒原料卻未給付價
    金，自應負給付價金三百一十九萬七千一百二十四元之責；被告乙○○於被告和
    申公司與原告簽訂之清償協議書上簽名擔任連帶保證人，自應就被告和申公司對
    原告所負之上開買賣價金債務負連帶清償之責；又被告光鎮公司既為系爭支票之
    發票人，該支票經提示而不獲兌現，其自負有給付票款三百一十萬零三百五十元
    之義務。另系爭支票乃被告和申公司為清償買賣價金而交付予原告一節，既為兩
    造所不爭，則被告和申公司、乙○○應連帶負擔之買賣價金債務，與被告光鎮公
    司應負之票據債務，應屬不真正連帶債務關係，故如其中一項被告已為給付，則
    他項被告於其清償範圍內，應免其責任。原告雖聲明主張應由被告三人連帶給付
    部分買賣價金三百一十萬零三百五十元，貨款差額九萬六千七百四十元因非屬光
    鎮公司應負之票據債務範圍，故應由被告和申公司與乙○○負連帶給付之責等語
    ，惟揆諸前述說明，其主張自有誤解。
四、按給付有確定期限者，債務人自期限屆滿時起，負遲延責任；遲延之債務，以支
    付金錢為標的者，債權人得請求依法定利率計算之遲延利息；應付利息之債務，
    其利率未經約定，亦無法律可據者，週年利率為百分之五，民法第二百二十九條
    第一項、第二百三十三條第一項、第二百零三條分別定有明文。次按執票人向支
    票債務人行使追索權時，得請求自為付款提示日起之利息，如無約定利率者，依
    年利六釐計算，票據法第一百三十三條亦規定甚明。查被告和申公司因積欠原告
    買賣價金，兩造遂於九十年一月三日簽立清償協議書，約定被告和申公司應分期
    償還，並由被告乙○○擔任連帶保證人，嗣被告乙○○另於九十年七月三日立具
    承諾書，表示自九十年七月三日起每星期分期付款，所有貨款於九十年十二月三
    十一日前儘速償還等情，有卷內清償協議書、被告乙○○立具之承諾書各一紙可
    稽，足認原告與被告和申公司、乙○○業已約定應以九十年十二月三十一日為系
    爭買賣價金之清償期限，則上開價金之遲延利息起算日期，自應以九十一年一月
    一日起算，始為正當。又被告光鎮公司之票款債務，亦應以付款提示日起算，系
    爭二紙支票發票日雖均為九十年十一月二日，惟其付款提示日即退票日為九十年
    十一月二十六日，有卷內退票理由單可參，依票據法第一百三十三條之規定，原
    告可得請求之利息起算日期應自九十一年十一月二十六日起算，原告自發票日翌
    日即九十年十一月三日起請求，並非有據；又該票據債務之利息依票據法第一百
    三十三條之規定，本為年息百分之六，原告按年息百分之五請求，自亦無不可。
五、從而原告依據買賣關係及保證契約，請求被告和申企業股份有限公司、乙○○連
    帶給付三百一十九萬七千一百二十四元，及自九十一年一月一日起至清償日止，
    按年息百分之五計算之利息，另本於票據關係，請求被告光鎮公司給付三百一十
    萬零三百五十元，及自九十年十一月二十六日起至清償日止，按年息百分之五計
    算之利息，且本判決第一、二項請求，如其中一項被告已為給付，則他項被告於
    其清償範圍內免其責任，為有理由，應予准許；逾此部分之請求為無理由，應予
    駁回。
六、原告陳明願供擔保，請求宣告假執行，就主文第一項及第五項命被告負擔訴訟費
    用部分，經核並無不合，爰酌定相當擔保金額准許之；又本判決第二項係命被告
    清償票據上債務之判決，依民事訴訟法第三百八十九條第一項第四款之規定，應
    依職權宣告假執行。至於原告敗訴部分，其假執行之聲請已失所依據，應予駁回
    。
七、據上論結，本件原告之訴為一部有理由、一部無理由，依民事訴訟法第三百八十
    五條第一項前段、第七十九條但書、第八十五條第二項、第三百八十九條第一項
    第四款、第三百九十條第二項，判決如主文。
中　　　華　　　民　　　國　　九十一　　年　　　五　　　月　　　十七　　日
                                        民事第二庭審判長法  官  丁蓓蓓
                                                        法  官  許純芳
                                                        法  官  林庚棟
右為正本係照原本作成
如對本判決上訴，須於判決送達後廿日內向本院提出上訴狀
中　　　華　　　民　　　國　　九十一　　年　　　五　　　月　　　十七　　日
~B法院書記官　劉芳菊
